【裁判字號】    98,簡上,772
【裁判日期】    980818
【裁判案由】    妨害名譽
【裁判全文】
臺灣板橋地方法院刑事判決             98年度簡上字第772號
上  訴  人
即公訴  人  臺灣板橋地方法院檢察署檢察官
上  訴  人
即  被  告  丙○○
上列被告因妨害名譽案件，不服本院中華民國98年5 月14日所為
98年度簡字第602 號第一審簡易判決（聲請簡易判決處刑案號：
97年度偵字第33836 號），提起上訴，本院管轄之第二審合議庭
判決如下：
    主  文
上訴駁回。
丙○○緩刑貳年。
    事 實
一、丙○○係臺北縣三重市○○○路36號「荷堤社區」管理委員
    會委員，於民國97年7 月31日22時30分許，在上址社區中庭
    ，與住戶丁○○因停車位問題發生爭執，竟基於公然侮辱之
    犯意，在上址中庭多人共見共聞之情況下，公然喊叫「丁○
    ○是騙子」等語，辱罵丁○○。
二、案經丁○○訴由臺灣板橋地方法院檢察署檢察官聲請簡易判
    決處刑。
    理  由
一、按被告以外之人（包括證人、鑑定人、告訴人、被害人及共
    同被告等）於審判外之陳述雖不符刑事訴訟法第159 條之1
    至之4 等4 條之規定，而經當事人於審判程序同意作為證據
    ，法院審酌該言詞陳述或書面陳述作成時之情況，認為適當
    者，亦得為證據；當事人、代理人或辯護人於法院調查證據
    時，知有刑事訴訟法第159 條第1 項不得為證據之情形，而
    未於言詞辯論終結前聲明異議者，視為有前項之同意，同法
    第159 條之5 定有明文。立法意旨在於傳聞證據未經當事人
    之反對詰問予以核實，原則上先予排除。惟若當事人已放棄
    反對詰問權，於審判程序中表明同意該等傳聞證據可作為證
    據；或於言詞辯論終結前未聲明異議，基於尊重當事人對傳
    聞證據之處分權，及證據資料愈豐富，愈有助於真實發見之
    理念，且強化言詞辯論主義，使訴訟程序得以順暢進行，上
    開傳聞證據亦均具有證據能力。經查，被告丙○○及檢察官
    於本院準備期日，對於下列經本院調查之證據方法，均不爭
    執證據能力，復於審判期日就本院提示之前揭證據方法於言
    詞辯論終結前，均亦未就所調查之證據主張有刑事訴訟法第
    159 條第1 項不得為證據之情形，參照上開說明要旨，本案
    經調查之證據均有證據能力，合先敘明。
二、上揭事實，業據上訴人即被告丙○○於本院審理時坦承不諱
    ，核與證人即告訴人丁○○、目擊證人甲○○及乙○○於偵
    查中之證述相符，被告上揭自白核與事實相符，堪信為真實
    。本案事證明確，被告犯行堪以認定，應予依法論科。
三、核被告丙○○所為，係犯刑法第309 條第1 項之公然侮辱罪
    。原審因依現存之證據，已足認定被告犯罪，經檢察官之聲
    請，不經通常審判程序，依刑法第309 條第1 項、第42條第
    3 項前段，刑法施行法第1 條之1 第1 項、第2 項前段規定
    ，並審酌被告因細故即以不雅言詞公然侮辱告訴人，理性溝
    通能力不足，且於偵查中矢口否認犯行，亦未與告訴人達成
    和解，兼衡被告之品行、生活狀況、智識程度、犯罪之動機
    、目的、手段、所生損害告訴人聲譽之程度、犯罪後之態度
    等一切情狀，量處被告罰金新臺幣3,000 元，並諭知易服勞
    役之折算標準，其認事用法均無違誤，量刑亦屬妥適。被告
    上訴雖稱其認罪，請求從輕量刑云云；另公訴人上訴意旨略
    以原審量刑顯屬過輕云云，惟按關於刑之量定，係實體法上
    賦予法院得為自由裁量之事項，倘其未有逾越法律所規定之
    範圍，或濫用其權限，即不得任意指摘為違法；又刑罰之量
    定屬法院自由裁量之職權行使，但仍應審酌刑法第57條所列
    各款事由及一切情狀，為酌量輕重之標準，並非漫無限制，
    在同一犯罪事實與情節，如別無其他加重或減輕之原因，下
    級法院量定之刑，亦無過重或失輕之不當情形，則上級法院
    對於下級法院之職權行使，原則上應予尊重，此觀之最高法
    院85年度台上字第2446號判決意旨闡釋甚明。經查，被告及
    公訴人雖均就原審法院適法範圍裁量權之行使為爭執，惟原
    審量定刑期，已審酌被告各種犯罪情狀，並無違誤，被告及
    公訴人上揭請求均無理由，應予駁回。
四、被告前未曾因故意犯罪而受有期徒刑以上刑之宣告，此有臺
    灣高等法院被告前案紀錄表1 份附卷可稽。其因細故辱罵告
    訴人，固有未當，惟於本院審理中已坦認犯行，告訴人亦願
    意原諒被告，同意給予緩刑（本院卷第53頁），足認被告經
    本次偵查、審理程序及罪刑之宣告後，應知所警惕，而無再
    犯之虞，因認所宣告之短期刑以暫不執行為適當，爰依刑法
    第74條第1 項第1 款規定，併予宣告緩刑2 年，以啟自新。
據上論斷，應依刑事訴訟第455條之1第1項、第3項、第368 條，
刑法第74條第1項第1款，判決如主文。
本案經檢察官陳彥章到庭執行職務。
中    華    民    國    98    年    8     月    18    日
                        刑事第八庭 審判長法  官  崔玲琦
                                         法  官  許映鈞
                                         法  官  俞秀美
以上正本證明與原本無異。
不得上訴。
                                         書記官  謝怡貞
中    華    民    國    98    年    8     月    18    日
附錄本案論罪科刑法條全文：
中華民國刑法第309 條第1 項
公然侮辱人者，處拘役或 3 百元以下罰金。
以強暴犯前項之罪者，處 1 年以下有期徒刑、拘役或 5 百元以
下罰金。


司法院資訊處製作；財團法人民間司法改革基金會備份。
